臺灣彰化地方法院民事判決　94年度訴字第231號
原　　　告　癸○○○
訴訟代理人　朱浩萍律師
被　　　告　甲○○
　　　　　　丙○○
上　一　人
訴訟代理人　林偉超律師
複代理人　　乙○○
被　　　告　辛○○
　　　　　　子○
　　　　　　聯隆紡織股份有限公司
法定代理人　庚○○
被　　　告　丁○○
　　　　　　己○○
上　一　人
訴訟代理人　戊○○
被　　　告　壬○○
上列當事人間分割共有物事件，本院於民國94年9月13日言詞辯
論終結，判決如下：
    主  文
兩造共有坐落彰化縣員林鎮○○○段００九六地號、地目旱、面
積三一０六點二六平方公尺之土地，其分割方法如附圖所示編號
九六─Ｃ部分面積一二一平方公尺由原告取得；編號九六部分面
積一六七點七五平方公尺，分歸被告壬○○取得；編號九六─Ａ
部分面積九九平方公尺，分歸被告子○取得（附圖所載劉庚應更
正為子○）；編號九六─Ｂ部分面積四一二點五一平方公尺，分
歸被告甲○○取得；編號九六─Ｄ部分面積三五七點五一平方公
尺，分歸被告辛○○取得；編號九六─Ｅ部分面積為三三０點０
一平方公尺，分歸被告丙○○取得；編號九六─Ｆ及九六─Ｊ部
分面積分別為四０三點八五平方公尺及六三二點三七平方公尺，
均分歸被告聯隆紡織股份有限公司取得；編號九六─Ｇ部分面積
二二六點０五平方公尺，分歸被告丁○○取得；編號九六─Ｈ部
分面積二二０平方公尺，分歸被告己○○取得；編號九六─Ｉ部
分面積一三六點二０平方公尺，由兩造按原應有部分比例共有取
得。
訴訟費用由兩造按附表所示應有部分比例負擔。
    事實及理由
一、本件被告辛○○、子○、聯隆紡織股份有限公司、丁○○、
    己○○、壬○○受合法通知，未於言詞辯論期日到場，核無
    民事訴訟法第386條各款所列情形，爰依原告之聲請，由其
    一造辯論而為判決。
二、原告起訴主張：
  （一）坐落彰化縣員林鎮○○○段第96地號土地、地目旱、面
        積3106．26平方公尺土地（下稱系爭土地）為兩造所共
        有，應有部分詳如附表所示，土地使用分區，已編為工
        業區，系爭土地並無依物之使用目的不能分割之情形，
        各共有人之間亦無不分割約定，經原告請求協議分割，
        均無法達成協議，爰依法起訴請求分割系爭土地，其分
        割方法如附圖即彰化縣員林地政事務所94年8月15日土
        地複丈成果圖（下稱附圖方案）所示。
  （二）被告己○○為保留建物，願分配現有建物位置上，並同
        意拋棄補償，又因被告丁○○建物之南邊為同段101地
        號土地，尚不能臨大峰巷，與被告聯隆紡織股份有限公
        司（下稱被告聯隆公司）之法定代理人協商後，將系爭
        土地與被告聯隆公司所有101地號土地之持分互為買賣
        ，是以本件謄本面積上開被告2人已有更動，再因被告
        丙○○持分扣除既成巷道（阿寶巷），應分擔之面積15
        ．14平方公尺，僅為330平方公尺，而在系爭土地實佔
        面積高達1699．29平方公尺，被告聯隆公司、甲○○等
        均表示分割後同意以被告丙○○所有他地號之土地交換
        系爭土地上其尚無建物之土地，以息訟爭，另其餘被告
        辛○○及原告則待價而沽。
  （三）系爭土地南面即同段90、99、175地號土地所有權人為
        員林鎮○○段94、95、97、98、100地號土地所有權人
        為中華民國，現均為瀝青路面。
  （四）附圖方案業經被告丁○○、甲○○、聯隆公司、己○○
        、丙○○等同意，另其餘之被告辛○○、子○、壬○○
        迄今無意見，被告壬○○係按其使用現狀分割，理應贊
        成，而被告辛○○、子○在系爭土地上，並無任何建物
        ，無理由反對。
  （五）系爭土地，地目雖為旱，然分區使用證明則為工業區，
        兩造並無不分割之約定，物之使用目的，亦無不能分割
        之情形，且係配合建物現況分割堪稱公允，已獲共有人
        多數之同意等語，並聲明：如主文所示。
三、被告之聲明及陳述：
  （一）被告甲○○則以：同意依附圖方案分割，被告要與原告
        分在一起。希望每人都有通路，個人的貸款要自己解決
        等語，並聲明：求為適當判決。
  （二）被告丙○○則以：同意依附圖方案分割，且同意分割後
        取得附圖方案編號９６－Ｅ部分之土地所有權等語，並
        聲明：求為適當判決。
  （三）被告辛○○未於言詞辯論期日到場，據其之前到場所為
        之陳述略為：求為適當判決。
  （四）被告丁○○未於言詞辯論期日到場，據其之前到場所為
        之陳述略為：同意分割，但是希望能分在原位置等語，
        並聲明：求為適當判決。
  （五）被告己○○未於言詞辯論期日到場，據其之前到場所為
        之陳述略為：希望能分在原位置等語，並聲明：求為適
        當判決。
  （六）被告聯隆公司未於言詞辯論期日到場，據其之前到場所
        為之陳述略為：同意依附圖方案分割等語，並聲明：求
        為適當判決。
  （七）被告子○、壬○○未於言詞辯論期日到場，亦未提出書
        狀作何聲明或陳述。
四、得心證之理由：
    （一）按共有人，得隨時請求分割共有物；且共有物之分割
          方法，不能協議決定者，法院得因任何共有人之聲請
          ，命以原物分配於各共有人。民法第823條第1項及第
          824條第2項分別定有明文。本件原告主張系爭土地為
          兩造所共有，而兩造間就系爭土地並未訂有不分割之
          特約，亦未因物之使用目的而有不能分割之情形，惟
          因無法協議分割之事實，已據其提出土地登記謄本及
          地籍圖謄本各1件為憑，核屬相符，亦為被告所不爭
          執，原告此部分之主張自堪信為真實。從而原告基於
          系爭土地共有人之共有物分割請求權訴請裁判分割，
          依首揭法條規定，即無不合，應予准許。
    （二）按法院定分割方法時，必須考量兩造之利益、意願，
          由土地上建物現況、各共有人原使用位置、分割後各
          共有人分得土地之方整及利用價值，予以衡量。查系
          爭土地現有被告壬○○、丙○○、胡永愷、丁○○等
          人之建物，其分佈情形及所使用面積詳如卷附彰化縣
          員林地政事務所94年5月23日複丈成果圖所示等情，
          已據本院囑託彰化縣員林地政事務所派員會同勘測現
          場屬實，有本院勘驗筆錄及地政機關繪製之複丈成果
          圖在卷可稽。本院審酌上情，並參酌系爭土地總面積
          達3106．26平方公尺，依原告與被告所占之應有部分
          比例，雙方所得分配之土地，非皆細微至不能利用之
          程度，自以原物分割為允當，又兩造除未到之被告外
          ，均表示同意分割，並對如附圖所示之分割方案多表
          同意，另參考系爭土地之坐向、地形、各共有人原使
          用之位置及對外通路，分割後土地利用價值及經濟效
          益等情，認系爭土地應依附圖所示方案原物分割為適
c          當，爰判決如主文所示。
五、訴訟費用負擔之依據：民事訴訟法第80條之1。
中      華      民      國    94    年   9   月   27   日
                  民事第一庭    法　官　葛永輝
以上正本係照原本作成。
如對判決上訴，應於判決送達後20日內向本院提出上訴狀。
中      華      民      國    94    年   9   月   27   日
                      　　　    書記官　田慧賢
